臺灣臺中地方法院刑事判決　　　　　　　　　　　　九十三年度訴字第三四五號
　　公　訴　人　臺灣臺中地方法院檢察署檢察官
　　被　　　告　乙○○
　　指定辯護人　本院公設辯護人　丙○○
右列被告因強盜案件，經檢察官提起公訴（九十三年度偵字第二Ｏ七一二號），本院
判決如左：
    主  文
乙○○意圖為自己不法之所有，攜帶兇器，以脅迫至使不能抗拒，而取他人之物，處
有期徒刑肆年。扣案之菜刀壹把、口罩壹個沒收。
    事  實
一、乙○○因經濟狀況不佳，竟意圖為自己不法之所有，於民國九十三年十一月二十
    二日凌晨四時三十七分，攜帶其所有客觀上足供兇器使用之菜刀一把，臉戴口罩
    作為掩飾，進入「統一超商墩陽門市」（址設臺中市南屯區○○○街二五四號）
    ，持該菜刀向店員甲○○高喊搶劫，以此脅迫方法至使甲○○不能抗拒，進而喝
    令甲○○打開店內櫃檯收銀機，再強取收銀機內的現金新臺幣（下同）一千六百
    元及精品架上之遊戲點數卡一百張，並將遊戲點數卡置於自備之塑膠袋內，得手
    後逃離現場。嗣因警方接獲報案，循線於同年月二十四日凌晨一時三十分許，在
    「時空戰略網路咖啡店」（址設臺中市○○區○○路二段三九號）內，發現乙○
    ○持有作案用之菜刀、口罩，顯可疑為犯罪人，而以準現行犯逮捕，並扣得強盜
    所的之現金一千五百七十二元、遊戲點數卡九十七張，因而查悉上情。
二、案經臺中市警察局第四分局報告臺灣臺中地方法院檢察署檢察官偵查起訴。
    理  由
一、右揭事實，迭據被告乙○○於警詢、檢察官偵查及本院審理時坦承不諱，核與證
    人甲○○於警詢時證述被告強盜財物情節相符。此外，並有甲○○領回遭強盜之
    財物所簽具的贓物保管收據一張、警繪現場圖一張、監視器翻拍照片二張附卷可
    稽及被告所有供強盜財物所用之菜刀一把、口罩一個扣案可資佐證，本案事證明
    確，被告犯行洵堪認定。
二、按扣案菜刀，係屬金屬製品，質地堅硬而刀鋒銳利，客觀上足以對人之生命、身
    體構成威脅，具有危險性，自屬兇器無訛。被告乙○○攜帶菜刀，臉戴口罩作為
    掩飾，進入「統一超商墩陽門市」，持該菜刀向甲○○高喊搶劫，以此脅迫方法
    至使甲○○不能抗拒，進而喝令甲○○打開店內櫃檯收銀機，再強取收銀機內現
    金一千六百元及精品架上之遊戲點數卡一百張，核其所為，係犯刑法第三百三十
    條第一項之意圖為自己不法之所有，攜帶兇器，以脅迫至使不能抗拒，而取他人
    之物罪（有刑法第三百二十一條第一項第三款之情形）。公訴意旨雖認被告係施
    強暴手段至使甲○○不能抗拒。然刑法所稱「強暴」，係指一切有形力即物理力
    之行使而言，不問其係對人或對物為之均包括在內；所稱「脅迫」，則指以侵害
    生命、身體、自由、名譽、財物之意思，通知對方足使其生恐怖之心之一切行為
    而言。被告僅係持菜刀向甲○○高喊搶劫，進而喝令甲○○打開店內櫃檯收銀機
    ，再強取收銀機及精品架上的財物，並未對甲○○有何物理力之行使，係屬「脅
    迫」，而非「強暴」無訛，公訴意旨容有未洽，附此說明。被告並無任何刑事前
    案紀錄，有臺灣高等法院被告全國前案紀錄表及臺灣臺中地方法院檢察署刑案資
    料查註紀錄表附卷可稽，其係因一時思慮欠周而誤觸法網，且強盜所得財物並非
    甚鉅，事後亦多未花用即遭警方查獲，並經警方將強盜財物發還被害人，雖有攜
    帶菜刀犯案，然並未以之傷害被害人，情輕法重，堪予憫恕，縱宣告法定最低本
    刑，猶嫌過重，爰依刑法第五十九條規定，減輕其刑。爰審酌被告並無任何刑事
    前案紀錄，業如前述，堪認其犯案前品行尚佳，並斟酌被告年輕力壯，不思以正
    當途徑掙取，因嫌棄而辭去過於勞累之工作，致未能再找到心目中理想之工作，
    在面臨經濟窘境的情況下，即萌生強盜財物之犯意，犯罪動機及目的均非良善，
    惟被告係因一時思慮欠周而為強盜犯行，不僅強盜所得財物並非甚鉅，且未以攜
    帶的菜刀傷害被害人，事後亦多未花用強盜所得之財物，犯後復已坦承全部犯行
    之態度等一切情狀，量處如主文所示之刑，以示懲儆。扣案之菜刀一把、口罩一
    個，為被告所有，供前開犯罪所用之物，業據被告供陳在卷，爰依刑法第三十八
    條第一項第二款規定宣告沒收。至於被告所有供強盜所用之塑膠袋一個，既非違
    禁物，且業經被告丟棄而不復存在，為免日後執行之困難，爰不為沒收之諭知，
    附此說明。
據上論斷，應依刑事訴訟法第二百九十九條第一項前段，刑法第三百三十條第一項、
第五十九條、第三十八條第一項第二款，判決如主文。
中　　　華　　　民　　　國　　九十四　　年　　　一　　　月　　二十八　　日
                                    臺灣臺中地方法院刑事第三庭
                                        審判長法　官  劉 錫 賢
                                              法　官  何 世 全
                                              法　官  陳 得 利
右正本證明與原本無異。
如不服本判決，應於送達後十日內向本院提出上訴狀（須附繕本），上訴於臺灣高等
法院臺中分院。
      　　　　　                              書記官
中　　　華　　　民　　　國　　九十四　　年　　　一　　　月　　二十五　　日
附錄本案論罪科刑法條全文：
中華民國刑法第三百三十條
犯強盜罪而有第三百二十一條第一項各款情形之一者，處七年以上有期徒刑。
前項之未遂犯罰之。
中華民國刑法第三百二十一條
犯竊盜罪而有左列情形之一者，處六月以上、五年以下有期徒刑：
一  於夜間侵入住宅或有人居住之建築物、船艦或隱匿其內而犯之者。
二  毀越門扇、牆垣或其他安全設備而犯之者。
三  攜帶兇器而犯之者。
四  結夥三人以上而犯之者。
五  乘火災、水災或其他災害之際而犯之者。
六  在車站或埠頭而犯之者。
前項之未遂犯罰之。
